【裁判字號】    97,簡上,99
【裁判日期】    970416
【裁判案由】    詐欺
【裁判全文】
臺灣高雄地方法院刑事判決              97年度簡上字第99號
上  訴  人
即  被  告  甲○○
上列被告因詐欺案件，不服本院臺灣高雄地方法院96年度簡字第
2765號所為之第一審刑事簡易判決，提起上訴，本院管轄之第二
審合議庭判決如下：
    主  文
上訴駁回。
    事  實
一、甲○○明知依一般社會生活之通常經驗，可預見將金融帳戶
    提供他人使用，可能幫助他人遂行詐欺取財之犯罪目的，竟
    仍以縱有人利用其金融帳戶實施詐欺取財犯行，亦不違背其
    本意之不確定故意，於民國95年7 月12日，在高雄市三民區
    ○○○路517 號建工郵局前，將其向新竹商業銀行（下稱新
    竹商銀）申設之帳號：00000000000 號帳戶之存摺、印章、
    提款卡及密碼，交予丁○○，再由丁○○將上開物品交由不
    詳之詐騙集團成員。嗣該不詳之詐騙集團成員，基於詐欺取
    財之犯意，於95年7 月26日，撥打電話予丙○○，向丙○○
    佯稱係友人「憶貞」，並謊稱急需用錢，致使丙○○陷於錯
    誤，依指示於同日15時許，匯款新臺幣（下同）3 萬元至上
    開甲○○之帳戶內，嗣因丙○○與其友人聯絡後始知受騙，
    因而報警處理而循線查獲上情。
二、案經高雄市政府警察局三民第二分局報告臺灣高雄地方法院
    檢察署檢察官聲請簡易判決處刑。
    理  由
一、本判決後述所引用之證據資料，其中傳聞證據部分，縱無刑
    事訴訟法第159 條之1 至第159 條之4 或其他規定之傳聞證
    據例外情形，亦因檢察官及被告或同意可作為證據使用，或
    未聲明異議，依刑事訴訟法第159 條之5 第1 項、第2 項之
    規定，本院審酌該證據作成之情況，認為適當，應得為證據
    。
二、訊據被告甲○○固坦承於上開時、地將其新竹商銀之帳號：
    00000000000 號帳戶之存摺、印章、提款卡及密碼交予丁○○之事實，惟矢口否認有何幫助詐欺之犯行，辯稱：伊當時
    要買童書給出生不久的小孩，童書3 、4 套之價格約10幾萬
    元，丁○○稱他在富邦銀行上班，可以申辦圖書貸款，並稱
    欲辦理圖書貸款，需提供金融機構帳戶之存摺、印章、提款
    卡及密碼，因此伊將上開帳戶之存摺等物交予丁○○，伊不
    知該帳戶會被詐騙集團使用云云。經查：
  (一)被告於前揭時地將上開新竹商銀之帳戶交予丁○○，其後被
    害人丙○○接到不詳人士撥打之電話，佯稱係友人「憶貞」
    ，並謊稱急需用錢，致使丙○○陷於錯誤，依指示匯款3 萬
    元至被告上開帳戶內等情，業據被告供承明確，核與丙○○
    、丁○○於警詢之證述相符（高雄市政府警察局三民第二分
    局刑案偵查卷宗第1 頁反面、第5 頁），復有第七商業銀行
    交易明細表、被告申請新竹商銀之印鑑卡、存款相關業務申
    請書、對帳單各1 紙在卷可稽（高雄市政府警察局三民第二
    分局刑案偵查卷宗第7 、16、17、18、21頁），此部分事實
    應堪認定。
  (二)被告雖以前詞置辯，惟證人丁○○於本院審理時結證稱：「
    （檢察官問：你有跟陳金昌或被告講說要買的圖書是什麼書
    ？）沒有。」、「（檢察官問：所以你跟被告收取存摺、提
    款卡，被告根本也不知道是要買什麼書？）是。」、「（檢
    察官問：實際上被告他們是要借錢，而非要買書貸款？）被
    告他們是要借錢。」、「（檢察官問：所以你是要陳金昌他
    們去找要借錢的客戶，名義是以要買書貸款，但實際上是借
    錢？）是。」等語（本院卷第54、55頁），與被告自稱伊確
    實要買童書，伊當時雖然手頭緊，但不到缺錢狀況，不是要
    借錢等語（本院卷第62頁）不相符合，然依被告所述丁○○
    稱提供多家銀行之帳戶之存摺、提款卡、印章及密碼，易於
    取得多家銀行貸款，伊當時經濟狀況不好，如果集中向其中
    一家銀行辦理貸款，伊負擔較重，因此伊交予丁○○富邦銀
    行、中國信託銀行、郵局及上開新竹商銀等4 家金融機構帳
    戶之存摺、提款卡、印章及密碼（本院卷第59、62頁），顯
    見被告當時手頭實非充裕，既係如此，何以耗資十餘萬元購
    買童書供剛出生之小孩使用，況被告對於所欲購買書籍之出
    版社、書名等均委為不知，僅稱伊只知道是買童書，其他伊
    不清楚（本院卷第63頁），被告有否購買童書之意，實非無
    疑。再者，一般銀行核貨之重點在於徵信，關於個人金融帳
    戶資料通常僅需提供帳號，至多提出存摺封面影本即已足，
    縱使銀行准貸放款亦無將帳戶存摺、提款卡、印章及密碼一
    併交付之必要，而被告共交付丁○○4 家金融機構帳戶之上
    開物品，尤與常情不合，亦徵被告辯稱伊因為要買童書，辦
    理圖書貸款，始交付丁○○上開帳戶之存摺等物，顯非屬實
    。綜上，被告前揭所辯與證人丁○○所證及常情不相符合，
    不足可採。被告實乃出於借款之目的，始交付上開4 家金融
    機構帳戶之存摺等物予丁○○，應堪以認定。
  (三)按刑法上之故意，可分為直接故意與不確定故意（間接故意
    ），所謂「不確定故意」，係指行為人對於構成犯罪之事實
    ，預見其發生而其發生並不違背其本意者，刑法第13 條 第
    2 項定有明文。又按刑法上之幫助犯，係指以幫助之意思，
    對於正犯資以助力，而未參與實施犯罪之行為者而言，是行
    為人主觀上若係以幫助他人犯罪之意思，而在客觀上從事構
    成要件以外之行為，應論以幫助犯。查近來新聞媒體，對於
    犯罪者常大量收集他人存款帳戶，再持以供作犯罪使用，藉
    此逃避檢警查緝之情事，多所報導，一般人已可預見此等重
    要物品如落入不明人士手中，極易被利用作為財產犯罪之工
    具。被告出於借款之目的，交予丁○○上開新竹商銀帳戶之
    存摺、提款卡、印章及密碼等物，依被告之智識及生活經驗
    ，其對於將上開帳戶之存摺等物交由他人使用，可能遭他人
    用以供作犯罪之人頭帳戶，應有預見之可能性，而依卷內事
    證，雖無證據證明被告知悉詐騙被害人之詐騙份子如何犯罪
    ，惟該等詐騙份子將被告提供之帳戶供作提領不法詐騙款項
    之用，顯然不違反被告之本意，被告自有幫助詐欺取財之不
    確定故意甚明。
  (四)綜上所述，本件事證明確，被告所辯不足採信，其犯行應堪
    認定。
三、核被告所為，係犯刑法第30條第1 項、第339 條第1 項之詐
    欺取財罪之幫助犯，依刑法第30條第2 項之規定，按正犯之
    刑減輕之。原審以被告罪證明確，因而適用刑法第30條第1
    項、第339 條第1 項之規定，並審酌其提供帳戶供詐欺犯罪
    者方便行騙財物，不僅造成執法機關難以查緝犯罪行為人，
    嚴重危害社會治安，助長社會犯罪風氣，更造成被害人求償
    上之困難，事後均否認犯行，犯罪後態度欠佳，衡以被害人
    遭詐騙金額不同等一切情狀，判處被告有期徒刑2 月，減刑
    為有期徒刑1 月，如易科罰金，以新臺幣1,000 元折算1 日
    ，其認事用法並無違誤，量刑亦屬妥適，被告上訴意旨否認
    犯罪，指摘原判決不當，為無理由，應予駁回。
四、臺灣高雄地方法院檢察署96年度偵字第28139 號移送併辦意
    旨略以：被告可預見將金融帳戶提供他人使用，可能幫助他
    人遂行詐欺取財之犯罪目的，竟仍以縱有人利用其金融帳戶
    實施詐欺取財犯行，亦不違背其本意之幫助詐欺取財之不確
    定故意，於95年7 月12日，在高雄市三民區○○○路517 號
    建工郵局前，將其申設之台北富邦銀行鼓山分行帳號：0000
    00000000號之帳戶之存摺、提款卡、密碼及印章等物交予丁○○之成年男子所組成之詐財集團使用，供作向不特定民眾
    詐財匯款之用等語。惟查：本件併辦意旨該部分並無發現有
    何特定之被害人經詐欺集團成員施以詐術後，將何款項匯入
    被告所有上開帳戶之情形。是以，併辦部分尚無證據證明有
    正犯犯罪行為之存在，既無正犯犯罪行為之存在，即無由成
    立幫助犯。從而併案事實與本案即不生實質上一罪關係，自
    無從併案審理，應退由檢察官另為適當之處理，併予敘明。
據上論斷，應依刑事訴訟法第455 條之1 第1 項、第3 項、第36
8 條，判決如主文。
本案經檢察官乙○○到庭執行職務。
中    華    民    國    97    年    4     月    16    日
                  刑事第十庭    審判長 法  官  何秀燕
                                       法  官  林揚奇
                                       法  官  顏銀秋
上正本證明與原本無誤。
本判決不得上訴。
中    華    民    國    97    年    4     月    16    日
                                       書記官  董明惠


司法院資訊處製作；財團法人民間司法改革基金會備份。
